臺灣臺中地方法院刑事判決　　　　　　 100年度易字第1262號
公　訴　人　臺灣臺中地方法院檢察署檢察官
被　　　告　張慶成
上列被告因傷害案件，經檢察官提起公訴（100年度偵續字第101
號），本院判決如下：
    主    文
張慶成傷害人之身體，處拘役拾日，如易科罰金，以新臺幣壹
仟元折算壹日。緩刑貳年。並應向公庫支付新臺幣壹萬元。
    事    實
一、張慶成原係臺中市政府警察局第二分局育才派出所員警，於
    民國（下同）99年5月12日晚間，至臺中市○區○○街取締
    違規攤販時，見攤販陳俊金違規擺設攤位，遂依法將其所有
    之攤架沒入。陳俊金見其攤架遭警沒入，旋即於同日晚間9
    時11分許，至育才派出所向正在值班台值班之張慶成求情，
    請求發還遭沒入之攤架。張慶成不堪其擾，竟當場基於傷害
    之犯意，於同日晚間10時22分許，以雙手拉住陳俊金之右臂
    ，欲將陳俊金拖入派出所值班台後方製作筆錄，於陳俊金跌
    倒之際，猶予拖拉致陳俊金受有右上肢擦傷之傷害。
二、案經陳俊金告訴由臺灣臺中地方法院檢察署檢察官偵查起訴
    理    由
壹、證據能力方面：
一、按被告以外之人於審判外之言詞或書面陳述，除法律有規定
    者外，不得作為證據，刑事訴訟法第159條第1項固定有明文
    ，惟被告以外之人於審判外之陳述，雖不符同法第159條之1
    至之4規定，而經當事人於審判程序同意作為證據，法院審
    酌該言詞陳述或書面陳述作成時之情況，認為適當者，亦得
    為證據，同法第159條之5第1項亦有明文。立法意旨在於傳
    聞證據未經當事人之反對詰問予以核實，原則上先予排除。
    惟若當事人已放棄反對詰問權，於審判程序中表明同意該等
    傳聞證據可作為證據；或於言詞辯論終結前未聲明異議，基
    於尊重當事人對傳聞證據之處分權，及證據資料愈豐富，愈
    有助於真實發見之理念，且強化言詞辯論主義，使訴訟程序
    得以順暢進行，上開傳聞證據亦均具有證據能力。查本案被
    告及公訴人對於本判決所引用之下列各項證據方法之證據能
    力，於本院審理中調查證據時，均同意作為證據（見本院卷
    第24頁背面）。且查，依刑事訴訟法第159條之4規定，除前
    3條之情形外，下列文書亦得為證據：「一、除顯有不可信
    之情況外，公務員職務上製作之紀錄文書、證明文書。二、
    除顯有不可信之情況外，從事業務之人於業務上或通常業務
    過程所須製作之紀錄文書、證明文書。三、除前二款之情形
    外，其他於可信之特別情況下所製作之文書。」此係因公務
    員職務上製作之紀錄文書或證明文書，係公務員依職權所為
    ，與其責任、信譽攸關，若有錯誤、虛偽，公務員可能因此
    擔負刑事及行政責任，且該等文書經常處於可能受公開檢查
    之狀態，其正確性及真實之保障極高；另從事業務之人在業
    務上或通常業務過程製作之上開文書，因係於通常業務上不
    間斷而規律之記載，一般均有專業之人員校對，記錄時亦無
    預見日後將作為特定案件證據之偽造動機，其虛偽之可能性
    較小，且如讓製作者以口頭方式在法庭上再重述過去之事實
    或數據，實際上有其困難，二者具有一定程度之不可代替性
    ，是除非有顯不可信之情況外，上開公務文書或業務文書應
    均具有證據能力。是本案之99年5月13日中國醫藥大學附設
    醫院（以下簡稱中國醫院）診斷證明單1張（見他字卷第3頁
    ）、中國醫院100年5月9日院醫事字第1000004167號回函1份
    （內有病歷4紙），為從事業務之人在業務上製作之文書，
    均無顯不可信情事。本院審酌證據作成之形式，均無瑕疵、
    與待證事實具有關聯性等情況，認為適當，且均無不法取得
    之情形，應認得為證據。
二、次按被告以外之人於偵查中向檢察官所為之陳述，除顯有不
    可信之情況者外，得為證據，刑事訴訟法第159條之1第2項
    定有明文。其立法理由係以偵查中對被告以外之人所為之偵
    查筆錄，或被告以外之人向檢察官所提之書面陳述，性質上
    均屬傳聞證據，且常為認定被告有罪之證據，自理論上言，
    如未予被告反對詰問、適當辯解之機會，一律准其為證據，
    似與當事人進行主義之精神不無扞格之處，對被告之防禦權
    亦有所妨礙，然刑事訴訟法規定檢察官代表國家偵查犯罪、
    實行公訴，依法有訊問被告、證人、鑑定人之權，且實務運
    作時，偵查中檢察官向被告以外之人所取得之陳述，原則上
    均能遵守法律規定，不致違法取供，其可信性甚高，為兼顧
    理論與實務，而對被告以外之人於偵查中向檢察官所為之陳
    述，除顯有不可信之情況者外，得為證據。乃同法第159條
    第1項所謂得作為證據之「法律有規定者」之一，為有關證
    據能力之規定，係屬於證據容許性之範疇。查證人鄭新隆於
    偵訊中之證述，乃係經檢察官依法訊問而於偵查中具結所為
    證述，因無其他事證足資認定其於檢察官訊問時有受違法取
    供情事，復無何特別不可信之情況，是認有證據能力，而得
    作為本案之證據。
貳、實體方面：
一、訊據被告張慶成固坦承於前揭時、地，曾拉告訴人陳俊金之
    手臂，於告訴人陳俊金跌倒時，拉告訴人陳俊金一下，並致
    告訴人陳俊金受傷，惟矢口否認有何傷害犯意，辯稱：
    當時如果告訴人陳俊金只有在值班台求情，伊不會辦告訴人
    陳俊金妨害公務，因為告訴人陳俊金持續進來辦公廳舍，伊
    請告訴人陳俊金不要進來，並告知如果告訴人陳俊金再進來
    ，就會辦告訴人陳俊金妨害公務，可是告訴人陳俊金還是一
    直要進來，才會發生這件事情云云。惟查：
（一）前揭犯罪事實，業據告訴人陳俊金於偵查中指訴明確，而
      告訴人陳俊金受有右上肢擦傷之傷害之事實，有99年5月1
      3日中國醫藥大學附設醫院（以下簡稱中國醫院）診斷證
      明單1張（見他字卷第3頁）在卷可參，且經本院依職權以
      告訴人所提出之診證明書為附件，向中國醫院函詢「貴院
      病患陳俊金（67年6月30日，身份證字號Ｚ000000000號）
      於99年5月13日係因何傷病至貴院急診？附件所示診斷書
      內容之右上肢擦傷，受傷之範圍為何？病患有無訴明該傷
      害造成之事由？該傷害是否可能是因拖行而造成？病患事
      後有無再就該傷勢回院門診追蹤治療？」，經該醫院函覆
      ：病人主訴被別人手擊中造成右上肢擦傷，而所附病歷中
      之急診護理病歷記載「主訴：打鬥暴力右側上肢瘀傷。．
      ．檢傷：依據病患來診為上肢鈍傷，急性週邊輕度疼痛。
      ．．護理評估：皮膚正常；肢體完整；活動：自主；意識
      ：清醒。」，而急診病歷亦記載：「鈍傷型式：軀體撞擊
      壓砸傷。肢體壓砸傷型式：外物擊中。」等語，有100年5
      月9日院醫事字第1000004167號函文（內附病歷影本4張）
      一份在卷可參，告訴人陳俊金於案發日確實受有右上肢擦
      傷之傷害，應屬真實可採。
（二）又告訴人陳俊金前開所受傷害係於案發當日遭被告拖拉碰
      撞所致之事實，有現場錄影光碟1份在卷可憑，且經檢察
      官勘驗完畢，並製作勘驗筆錄1份在卷可參，另證人即當
      日值班員警鄭新隆於偵訊中亦證述：案發當時被告與告訴
      人陳俊金確有肢體拉扯等語，是告訴人陳俊金於案發日受
      有右上肢擦傷之傷害確係被告拖拉碰撞所致亦可認定。
（三）按告訴人陳俊金見其攤架遭警沒入，旋即至育才派出所向
      正在值班台值班之被告求情，請求發還遭沒入之攤架。被
      告固因告訴人陳俊金一再向其求情，自認已受騷擾，惟依
      現場錄影光碟所示，告訴人陳俊金僅係在執班台前向被告
      請求發還遭查扣之攤架，其所為尚未達強暴脅迫或侮辱被
      告之程度，核與刑法第135條妨害公務罪，或社會秩序維
      護法第85條妨害公務行為之構成要件，均明顯有別。又縱
      認告訴人或有違反上開社會秩序維護法第85條妨害公務之
      疑慮，然該條罰則僅能處行為人3日以下拘留，或新臺幣1
      萬2000元之罰鍰。被告如欲依法執行職務可和緩請告訴人
      陳俊金入內製作筆錄，亦得請求在場同仁協助辦理，然被
      告竟以手示意告訴人陳俊金入內，於告訴人陳俊金不欲入
      內之際，將告訴人陳俊金拖拉至執班台後方，且於告訴人
      陳俊金跌倒之際仍予拖拉，致告訴人陳俊金受傷，被告所
      為，其方法（將告訴人強拉至執班台後方）明顯與目的（
      欲製作告訴人妨害公務之筆錄）不相當，有違比例原則之
      精神，核屬過當，自難據此做為阻卻違法之事由。且被告
      見告訴人陳俊金倒地明知施以拖拉易造成告訴人陳俊金受
      傷害，仍執意施以拖拉以致造成告訴人陳俊金受傷，告訴
      人陳俊金受傷不違被告之本意，被告於行為時有傷害之故
      意，亦可認定。
（四）綜上所述，被告所辯，尚屬事後卸責之詞，不足採信。本
      案事證明確，被告犯行，堪以認定。
二、核被告所為，係犯刑法第277條第1項之傷害罪。爰審酌被告
    無前科紀錄（參卷附被告臺灣高等法院被告前案紀錄表），
    素行尚佳，其擔任員警因告訴人陳俊金見其攤架遭沒入，乃
    至被告服務單位向正在值班之被告求情，請求發還遭沒入之
    攤架，被告因告訴人一再向其求情，一時失慮拖拉告訴人陳
    俊金成傷之動機，及告訴人陳俊金所受右上肢擦傷之傷勢非
    重，被告未能與告訴人陳俊金和解彌補告訴人陳俊金損害（
    因告訴人陳俊金提出和解金額新臺幣50萬元過高），與被告
    犯後態度等一切情狀，量處如主文所示之刑，並諭知易科罰
    金之折算標準。再查被告素行良好，並無任何前科紀錄，有
    臺灣高等法院被告前案紀錄表附卷可按，且被告告現服公職
    ，因一時失慮，偶罹刑典，經此偵審之教訓，當知所警惕，
    信無再犯之虞，本院認其所宣告之刑以暫不執行為適當，爰
    皆依刑法第74條第1項第1款之規定，諭知緩刑2年，以啟自
    新。又本院為使被告能確實記取教訓，有命其履行一定負擔
    為必要，爰依刑法第74條第2項第4款之規定，命被告向公庫
    支付如主文所示之金額。
據上論斷，應依刑事訴訟法第299條第1項前段，刑法第277條第1
項、第41條第1項前段、第74條第1項第1款、第2項第4款，刑法
施行法第1條之1第1項、第2項前段，判決如主文。
本案經檢察官張國強到庭執行職務。
中    華    民    國  100    年    6    月     8   日
                  刑事第八庭  法  官  王金洲
以上正本證明與原本無異。
如不服本判決應於收受判決後10日內向本院提出上訴書狀，並應
敘述具體理由；其未敘述上訴理由者，應於上訴期間屆滿後20日
內向本院補提理由書（均須按他造當事人之人數附繕本）「切勿
逕送上級法院」。
告訴人或被害人對於判決如有不服具備理由請求檢察官上訴者，
其上訴期間之計算係以檢察官收受判決正本之日期為準。
                              書記官  謝明倫
中    華    民    國  100    年    6    月     8   日
附錄論罪科刑法條：
中華民國刑法第277條第1項
傷害人之身體或健康者，處3年以下有期徒刑、拘役或1千元以下
罰金。